臺灣高等法院刑事裁定
110年度抗字第1149號
抗  告  人  
即  被  告  楊爵綸





上列抗告人因違反毒品危害防制條例案件，不服臺灣新北地方法
院中華民國110年5月28日裁定（110年度聲字第1371號），提起
抗告，本院裁定如下：
    主  文
原裁定撤銷。
楊爵綸犯如附表所示各罪所處之刑，有期徒刑部分應執行有期徒
刑陸年陸月。     
    理  由
一、原裁定意旨略以：抗告人即受刑人楊爵綸因違反毒品危害防
    制條例等案件，經如附表所示先後判處如附表所示之刑，均
    分別確定在案。其中附表編號1、5至6為得易科罰金之罪，
    其餘為不得易科罰金之罪，茲受刑人請求檢察官將其不得易
    科罰金之罪，與得易科罰金之罪，聲請定應執行之刑，審核
    後認聲請為正當，爰定受刑人應執行有期徒刑8年等語。
二、抗告意旨略以：抗告人所犯毒品等罪，因購買毒品時為求價
    錢較低，一次性買入較多而產生加重持有毒品之罪嫌，另涉
    及持有子彈僅係作為收藏之用，並不曾從事不法之行為，對
    他人權益及一般社會大眾不至於有直接之侵害。且抗告人之
    犯行因經檢察官先後起訴，始而分別審判，此於抗告人之權
    益難謂無影響，原裁定並未就抗告人整體犯罪行為態樣時間
    觀察，即定其應執行刑為有期徒刑8年，顯有不利於抗告人
    之處，難謂與上開內部性界限之法律目的及刑罰之公平性無
    違。且原裁定亦未說明何為此裁量之特殊情由，致實質上抗
    告人因原裁定之犯行所受處罰將遠高於同類型之被告因裁判
    上罪之裁定有予以酌減之情事，其裁量權行使尚非妥適，難
    昭折服等語。
三、按數罪併罰，分別宣告多數有期徒刑者，於各刑中之最長期
    以上，各刑合併之刑期以下，定其刑期，但不得逾三十年，
    刑法第51條第5款定有明文。乃因刑罰之科處，應以行為人
    之責任為基礎，考量人之生命有限，刑罰對被告造成之痛苦
    程度，係以刑度增加而生加乘效果，而非等比方式增加，如
    以實質累加方式執行，刑責恐將偏重過苛，不符現代刑事政
    策及刑罰之社會功能，故透過定應執行刑程序，採限制加重
    原則，授權法官綜合斟酌被告犯罪行為之不法與罪責程度、
    各罪彼此間之關聯性（例如數罪犯罪時間、空間、各行為所
    侵害法益之專屬性或同一性、數罪對法益侵害之加重效應等
    ）、數罪所反應被告人格特性與傾向、對被告施以矯正之必
    要性等，妥適裁量最終具體應實現之刑罰，以符罪責相當之
    要求。再者，國家使用刑罰懲罰或矯治犯罪，必須考慮手段
    之效益，使用過度之刑罰，會使邊際效益遞減，未必能達到
    目的，卻造成犯罪管理之過度花費，這正是所謂刑罰經濟之
    思考（最高法院106年度台抗字第177號裁定參照）。
四、經查：
㈠、本件受刑人犯如附表所示之罪，經分別判處如附表所示之刑
    ，先後確定在案。上開附表編號2至6所示數罪，係在附表編
    號1裁判確定前所犯，有各該判決及本院被告前案紀錄表在
    卷可查。又附表編號1至6各罪之宣告刑，最長期之刑為有期
    徒刑4年，合併刑期為有期徒刑9年1月（內部界限為8年11月
    ），原裁定於此範圍內，併考量附表編號5、6所示之罪，業
    經原審法院定應執行刑為有期徒刑8月，乃酌定其應執行之
    刑為有期徒刑8年，固無違背定應執行刑之外部界限及內部
    界限。　　
㈡、惟衡酌本件受刑人所犯，除附表編號5、6所示之罪外，附表
    編號1至4所示之罪為持有第一級毒品純質淨重10公克以上、
    第二、三級毒品純質淨重20公克以上之罪，為罪質相同之持
    有毒品案件，且觀諸附表所示各罪之刑事判決，可知受刑人
    犯罪時間均集中在106年2月至同年11月間，其犯罪時間甚為
    密接，受刑人各次持有毒品時間相去不遠，且犯罪行為態樣
    、手段及動機均與毒品相關，責任非難重複程度甚高，復參
    以其所為附表編號1至4所示持有逾量毒品犯行，並未直接侵
    害他人法益，反社會性程度相對較低，揆諸上揭說明，於酌
    定其應執行刑之際，考量上情並反映於所定刑度，實應酌定
    較低之刑度，俾貫徹罪刑相當原則，以維護公平正義、法律
    秩序之理念及目的。原裁定疏未充分考量及此，而定應執行
    刑為8年，其裁量權之行使難謂與其內部界限實際契約，難
    認妥適。是抗告意旨主張原裁定應執行刑罰過重等語，為有
    理由。
㈢、綜上，原裁定既有如上述違誤或不當之處，即屬無可維持，
    應由本院撤銷，且為免發回原審法院重新裁定於刑事訴追執
    行效能無益，爰由本院自為裁定。查本件受刑人犯如附表編
    號1至6所示之罪，經先後判決確定，且各該罪均在附表編號
    1所示之罪判決確定前所犯，是檢察官聲請就附表所示各罪
    合併定其應執行刑，於法尚無不合。爰審酌受刑人如附表各
    罪所示刑度之外部限制（有期徒刑9年1月）、內部界限（有
    期徒刑8年11月），且就附表編號1所示持有第三級毒品純質
    淨重20公克以上罪、附表編號2、4所示持有第二級毒品純質
    淨重20公克以上罪、附表編號3所示持有第一級毒品純質淨
    重10公克以上罪，各罪犯罪時間相近，責任非難重複程度較
    高，並衡酌犯罪類型、行為態樣、手段、侵害法益之種類、
    法律目的、受刑人違反之嚴重性、數罪所反應受刑人之人格
    特性與傾向、所犯數罪為整體非難評價，及貫徹刑法量刑公
    平正義理念之內部限制等，定其應執行之刑如主文第2項所
    示。
據上論斷，依刑事訴訟法第413條、第477條第1項，刑法第50條
第2項、第53條、第51條第5款，裁定如主文。
中　　華　　民　　國　　110 　年　　7 　　月　　29　　日
 　　　　      　 刑事第十六庭  審判長法　官  葉騰瑞
                                      法　官  古瑞君
                                      法　官  廖紋妤
以上正本證明與原本無異。      
如不服本裁定，應於收受送達後5日內向本院提出抗告狀。
                                      書記官  江珮菱
中　　華　　民　　國　　110 　年　　7 　　月　　29　　日